臺灣臺北地方法院民事判決　　　　　　　99年度訴字第4552號
原　　　告　中國信託商業銀行股份有限公司
法定代理人　辜松
訴訟代理人　高義欽
　　　　　　張子寧
　　　　　　施凱騰
　　　　　　黃馨瑩
被　　　告　蘇芳祥
上列當事人間清償借款事件，本院於一百年三月四日言詞辯論終
結，判決如下：
    主  文
被告應給付原告新臺幣柒拾萬壹仟肆佰元，及附表所示之利息
、違約金。
訴訟費用由被告負擔。
    事實及理由
壹、程序部分：
    按訴狀送達後，原告不得將原訴變更或追加他訴。但有下列
    各款情形之一者，不在此限：二、請求之基礎事實同一者。
    三、擴張或減縮應受判決事項之聲明者。七、不甚礙被告之
    防禦及訴訟之終結者，民事訴訟法第二百五十五條第一項第
    二、三、七款定有明文。又不變更訴訟標的，而補充或更正
    事實上或法律上之陳述者，非為訴之變更或追加，民事訴訟
    法第二百五十六條亦有明文。經查：原告原起訴主張：被告
    應給付原告新臺幣（下同）七十三萬一千四百元及如附表所
    示之利息、違約金。其中包括：(1)被告尚未給付之消費記帳
    十九萬六千二百二十一元；(2)另被告於九十四年五月十八日
    向原告借款七十萬元，尚欠二十一萬四千五百六十三元（本
    金二十萬九千五百四十五元、違約金三千一百二十一元、利
    息一千八百九十七元）及自九十九年八月二十三日起至清償
    日止按年息二十計算之違約金；(3)另被告又於九十六年四月
    二十三日，向原告借款八十萬元，尚欠三十二萬零六百一十
    六元（本金三十萬六千四百七十八元、違約金四千五百七十
    二元、利息九千五百六十六元）及自九十九年八月二十三日
    起至清償日止按年息二十計算之違約金。原告嗣以民事聲請
    暨陳報狀（本院收狀日一百年一月二十日）具狀陳報，未變
    更請求金額，僅將原告其中一筆借款七十萬本金部分，由原
    本積欠二十萬九千五百四十五元更正為二十萬九千四百七十
    元、利息更正為一千九百七十二元。又將另筆借款八十萬元
    部分，由本金積欠三十萬六千四百七十八元更正為三十萬六
    千四百零二元、利息更正為九千六百四十二元，並據以更正
    附表記息本金之金額。原告上開變更，係更正事實上之陳述
    ，其請求之基礎事實同一，且屬減縮應受判決事項之聲明，
    無礙於被告之防禦及訴訟終結，參以首開說明，應予准許。
貳、實體部分：
一、原告起訴主張：
  (一)被告於民國九十三年三月二日與原告訂立信用卡使用契約，
    並領用原告發行之信用卡（卡號：00000000000
    00000，卡別VISA），依約被告得於特約商店記帳消費
    。詎被告至九十九年八月二十三日止累計消費記帳額共計為
    新臺幣（下同）十九萬六千二百二十一元未給付（其中十八
    萬三千二百五十元為消費款，七千八百八十九元為循環利息
    ，五千零八十二元為依約得計收之費用），依約被告除應給
    付上開款項外，並應給付自九十九年八月二十三日之翌日起
    至清償日止，按年息百分之二十計算之利息。
  (二)被告另於九十四年五月十八日向原告借款七十萬元，約定七
    十期攤還，並定每月二十三日為攤還日，未按期攤還本息時
    ，借款人即喪失期限之利益，應立即全部償還。詎被告自借
    款後至九十九年八月二十三日止，即未依約清償，依約應視
    同全部到期，尚欠二十一萬四千五百六十三（本金二十萬九
    千四百七十元、違約金三千一百二十一元、利息一千九百七
    十二元元）及自九十九年八月二十三日起至清償日止按年息
    二十計算之違約金。
  (三)被告又於九十六年四月二十三日，向原告借款八十萬元，約
    定四十八期攤還，並定每月二十三日為攤還日，未按期攤還
    本息時，借款人即喪失期限之利益，應立即全部償還。詎被
    告自借款後至九十九年八月二十三日止，即未依約清償，依
    約應視同全部到期，尚欠三十二萬零六百十六元（本金三十
    萬六千四百零二元、違約金四千五百七十二元、利息九千六
    百四十二元）及自九十九年八月二十三日起至清償日止按年
    息二十計算之違約金。
  (四)對於被告抗辯之陳述：
  1.被告辯稱：其通信貸款七十萬及八十萬部分，分別繳納至第
    五十七期及三十四期等語。惟查被告於九十九年十二月二十
    二日之繳款係抵充前月之消費金額，故被告於前開日所繳納
    之款項係繳納分別第五十五期及三十二期之帳務，非指五十
    七期及三十四期。
  2.另被告所辯：原告未依約投保信用保險，二萬八千元應予退
    還。惟貸款通信保險之性質，係借款人逾期未清償本息達一
    定時間，本行備齊文件資料向所指定之產物保險申請理賠，
    故並非原告未依約投保。且依據兩造通信貸款申請書第四條
    約定，借款人同意參加信用放款保險並負擔保費，此筆費用
    自應由被告負擔。
  (五)為此依信用卡使用契約、消費借貸之法律關係提起本件訴訟
    ，並聲明如主文第一項所示。
二、被告則以：
  (一)原告所主張之金額有誤，其中：
  1.九十六年四月二十日被告向原告所貸之金額為八十萬元，且
    未清償本金應為二十七萬零四百五十二元（繳納至第五十七
    期），非原告所述三十萬六千四百七十八元。
  2.九十四年五月十八日向原告所貸之七十萬元，被告實際未清
    償之之本金應為十八萬三千二百二十八元（繳納至三十四期
    ），而非原告所言二十一萬四千五百六十三元。
  3.貸款當時，被告依約繳納信用保險費二萬八千元（即借款金
    額七十萬元百分之四），而原告未依約投保，此部份保險費
    應予退還被告。
  3.綜上，原告僅得向被告請求六十四萬一千零五十七元〈731,
    400－（209,545－183,228）－（306,478－270,452）－
    28,000＝641,057〉
  (二)並聲明：原告之訴駁回。
三、本院之判斷：
  (一)原告主張之上開事實，業據提出信用卡申請書、信用卡約定
    條款、帳務明細、客戶消費明細表、專案貸款申請暨借據、
    簡易通信貸款約定書、持卡人計息查詢資料等件為證，被告
    對於確有原告主張之信用卡欠款及向原告借貸之事實亦無爭
    執，堪信為真實。
  (二)按當事人主張有利於己之事實者，就其事實有舉證之責任，
    民事訴訟法第二百七十七條前段定有明文。本件被告辯稱：
    向原告所借之七十萬元及八十萬元貸款，已分別繳至第五十
    七期及三十四期，所欠之款項非原告所述之金額。為原告所
    否認。經查：依原告所提出帳單日期為九十九年一月五日之
    帳單日期（原證二第一頁）可知，被告固於九十八年十二月
    二十二日有繳款予原告，惟依系爭客戶消費明細第二頁，被
    告分別向原告所為七十萬及八十萬之通信貸款，分別新增第
    五十六期（七十期中第五十六期）及第三十三期（四十八期
    中第三十三期）之款項，是被告雖於九十八年十二月二十二
    日有繳款紀錄，惟該繳款係清償前期款項（亦即分別為五十
    五期及三十二期），被告辯稱已繳納至五十六期及三十三期
    等情，已非可採。被告又以原告所提出之客戶消費明細（帳
    單日期為九十九年三月七日）辯稱已繳納五十六期及三十三
    期之通信貸款金額，惟原告就此陳稱：此為本期帳款，但被
    告沒有繳款，此帳單僅表示三月份帳單新增帳款有包括五十
    八期至七十期等語（本院一百年三月四日言詞辯論筆錄），
    是該客戶消費明細表仍難據以證明被告確有繳納第五十六期
    、第三十三期之款項。原告既否認被告清償該部分款項，被
    告未能提出證據證明確已繳納該等款項，是被告辯稱：七十
    萬元及八十萬元通信貸款已分別繳納至五十六期及三十三期
    ，難以採認。
  (三)被告又辯稱：系爭二萬八千信用貸款保險之金額，原告未依
    約投保，此部份保險費應予退還被告。惟查，依據兩造所簽
    訂之通信貸款申請書暨約定書第四條所載：「信用保險費：
    保費金額＝借款金額40％。借款人同意，授權由貴行填載；
    借款人同意本貸款經貴行核定需參加由貴行所指定產物保險
    公司承保之信用放款保險，借款人絕無異議，且貴行無須另
    行通知；借款人應自行負擔保費…」等語。是該部分保險費
    本應由被告負擔。且被告復未舉證證明原告並未投保信用保
    險。被告辯稱應扣除信用保險之保費云云，亦難採認。
四、綜上，原告主張被告尚欠如主文所示之本金、利息及違約金
    ，可以採認，被告所辯並非可取，從而，原告依信用卡使用
    契約、消費借貸之法律關係，請求被告給付如主文第一項所
    示之金額、利息、違約金，為有理由，應予准許。
五、本件事證已臻明確，兩造其餘主張、陳述及所提之證據，經
    審酌後認與判決結果亦不生影響，爰不一一論述，附此敘明
    。
、據上論結，本件原告之訴為有理由。依民事訴訟法第七十八
    條，判決如主文。
中    華    民    國  100    年    3     月    25     日
                  民事第二庭    法  官  高偉文
以上正本係照原本作成。
如對本判決上訴，須於判決送達後20日內向本院提出上訴狀。如
委任律師提起上訴者，應一併繳納上訴審裁判費。
中    華    民    國  100    年    3     月    25     日
                                書記官  駱俊勳
 ┌───────────────────────────────────────┐
 │附表                                                                          │
 ├──┬────┬─────┬─────┬───┬────┬────┬─────┤
 │編號│ 產品   │請求金額  │計息本金  │年利率│利息起算│違約金起│違約金計算│
 │    │        │(新臺幣)  │(新臺幣)  │（％) │日      │算日    │方式      │
 ├──┼────┼─────┼─────┼───┼────┼────┼─────┤
 │ 1  │信用卡  │196,221   │183,250   │20    │99.8.24 │   無   │ 無       │
 │    │        │          │          │      │起至清償│        │          │
 │    │        │          │          │      │日止    │        │          │
 ├──┼────┼─────┼─────┼───┼────┼────┼─────┤
 │ 2  │通信貸款│214,563   │209,470   │無    │無      │99.8.24 │自99.8.24 │
 │    │        │          │          │      │        │        │起至清償日│
 │    │        │          │          │      │        │        │止按年息20│
 │    │        │          │          │      │        │        │％計算    │
 ├──┼────┼─────┼─────┼───┼────┼────┼─────┤
 │ 3  │通信貸款│320,616   │306,402   │無    │無      │99.8.24 │自99.8.24 │
 │    │        │          │          │      │        │        │起至清償日│
 │    │        │          │          │      │        │        │止按年息20│
 │    │        │          │          │      │        │        │％計算    │
 ├──┴────┼─────┼─────┴───┴────┴────┴─────┤
 │ 總        計 │731,400   │                                                  │
 └───────┴─────┴─────────────────────────┘